【裁判字號】    97,桃聲簡再,3
【裁判日期】    980331
【裁判案由】    聲請再審
【裁判全文】
臺灣桃園地方法院刑事裁定           97年度桃聲簡再字第3號
    聲  請  人  臺灣桃園地方法院檢察署檢察官
    受 判 決人  甲○○
                          7號.
上列聲請人就受判決人甲○○因公共危險案件，對於本院刑事庭
中華民國95年4 月21日所為第一審確定簡易判決（95年度桃交簡
字第424 號），聲請再審，本院裁定如下：
    主      文
本件開始再審。
    理  由
一、本件聲請意旨如附件（臺灣桃園地方法院檢察署97年執聲再
    字第5 號聲請書）。
二、按有罪之判決確定後，因發現確實之新證據，足認受有罪判
    決之人應受無罪之判決者，為受判決人之利益，得聲請再審
    ，刑事訴訟法第420 條第1 項第6 款定有明文，又管轄法院
    之檢察官得為受判決人之利益聲請再審，同法第427 條第1
    款定有明文。
三、經查：
  (一)本件案外人即受判決人甲○○之胞妹黃璿（女，民國○○年
    ○ 月○○日生，身分證統一編號：Ｚ000000000號）於95年1 月
    4 日凌晨0 時許，在臺北市○○路某處食用含有酒類之薑母
    鴨至同日凌晨約1 時40分許止，已達不能安全駕駛動力交通
    工具之程度，竟仍於飲酒結束後，駕駛車牌號碼為Z2-3125
    號自用小客車，自前開處所離開，經由國道一號公路欲返回
    桃園居所，嗣於同日清晨3 時19分許，其駕車前開自用小客
    車行經國道一號公路北向49.3公里處南崁交流道之出口匝道
    口，不慎擦撞同方向由吳燕光所駕駛車牌號碼為072-HK營業
    貨運曳引車（吳燕光未受傷），國道公路警察局第一警察隊
    泰山分隊警員李長賡據報前往處理，並於同日清晨5 時10分
    許，測得黃璿呼氣所含酒精濃度高達每公升0.66毫克。詎
    黃璿因尚未考得駕駛執照，為脫免行政罰責，竟冒用其姐
    「甲○○」名義應訊，並基於行使偽造私文書之犯意，接續
    於附表所示時間、地點，先後於附表所示之文件上偽造「甲
    ○○」之簽名及按捺指印，並將附表編號二舉發通知單之移
    送聯及存根聯交還予填寫舉發通知單之警員李長賡收執，惟
    因其所犯為最重本刑為一年以下有期徒刑、拘役或專科罰金
    之罪，警方經依刑事訴訟法第92條第2 項由當日內勤檢察官
    之許可，未予隨案解送，於警詢後即任其離去，並經警以本
    件受判決人甲○○之名義移送臺灣桃園地方法院檢察署檢察
    官偵查，嗣該署承辦檢察官未予傳喚，即逕就姓名為「甲○
    ○」及其年籍資料，以95年度偵字第2570號案件，向本院聲
    請簡易判決處刑，並經本院以95年度桃交簡字第424 號公共
    危險案件審理，而本院依案外人黃璿偽冒受判決人甲○○
    於警詢時之自白及其他現存之證據，足認其犯罪，依刑事訴
    訟法第449 條第1 項之規定，逕以簡易判決處刑等情，此有
    本院95年度桃交簡字第424 號卷宗、該案聲請簡易判決處刑
    書及刑事簡易判決在卷可稽，此部分事實自堪以認定。
  (二)按起訴（含聲請簡易判決處刑）之效力，不及於檢察官所指
    被告以外之人，刑事訴訟法第266 條定有明文；又起訴書所
    記載之被告，一般固與審判中審理對象之被告一致，如以偽
    名，變名起訴，既係檢察官所指為被告之人，縱在審判中始
    發現其真名者，法院亦得對之加以審判，並非未經起訴，最
    高法院70年度臺上字第101 號判例意旨可資參照。亦即法院
    審判之對象，是否即為檢察官所指之被告，固應以起訴書所
    載被告之姓名、性別、年齡、籍貫、職業或其他足資辨別之
    特徵為準，然被告是否業經起訴，仍應以檢察官指為刑罰對
    象之被告為其依據，縱犯罪行為人以偽名或冒用他人名義應
    訊，致檢察官以被冒名者之姓名、年籍起訴，然檢察官指為
    被告之人，即為實際應訊之該犯罪行為人，法院自應對其為
    審判，而該被冒名頂替之人，並非檢察官指為被告之人，縱
    檢察官誤以其姓名、年籍起訴，仍非檢察官指為刑罰權對之
    人，非起訴效力所及，法院自不得對其加以審判。查本件案
    外人黃璿僅於警詢時冒用「甲○○」之名應訊、按捺指印
    ，惟從未曾到庭為檢察官所訊問，是以，黃璿既未顯現於
    檢察官之偵查庭（即黃璿從未經檢察官偵訊），則檢察官
    對被告其「人」為誰，並非親見，其提起公訴聲請簡易判決
    所指之對象應自以其聲請簡易判決處刑書所載之人為準，準
    此，本件聲請簡易判決處刑書既列本件受判決人「甲○○」
    為被告，年籍住所復均相符，應認檢察官起訴之對象確係「
    甲○○」本人無疑，況上開案件經檢察官聲請簡易判決處刑
    繫屬於本院後，本院亦逕依法不經言詞辯論而為有罪判決，
    是本院前開95年度桃交簡字第424 號刑事簡易判決之審判對
    象仍為本件受判決人「甲○○」本人無誤。此與前開判例意
    旨所指一般被告於檢察官偵訊後冒名應訊，檢察官起訴所指
    對象為該應訊之「人」，而不以其所冒之「姓名」為準，仍
    以該冒名之「人」為被告之情形，並不相同，足見檢察官聲
    請簡易判決處刑及本院前開刑事簡易判決所指涉有前揭公共
    危險犯行之人即係本件受判決人「甲○○」而非案外人「黃
    璿」，犯罪主體並不相同。
  (三)本件判決確定後，經案外人黃璿於其所涉偽造文書等案件
    中自承上開情節不諱，並有內政部警政署刑事警察局97年8
    月20日刑紋字第0970 123654 號函暨檢附之指紋卡片在卷可
    佐，且因而得知係案外人黃璿冒甲○○之名應訊，犯罪人
    為黃璿而非甲○○，而案外人黃璿所涉犯本件公共危險
    罪及冒名應訊部分，並經檢察官另行聲請簡易判決處刑，及
    經本院判決有罪確定，亦有臺灣桃園地方法院檢察署97年度
    偵字第21081 號、第20995 號起訴書、本院97年度審交訴字
    第160 號判決書各乙件在卷可考，是前開事證若屬實在，則
    受判決人甲○○即係於確定判決後發現有利於受有罪判決之
    人之新證據，可資據為無罪之判決，則再審聲請人即以本件
    受判決人甲○○係於確定判決後發現有利於受判決人之新證
    據，並可資據為無罪之判決，其據以依刑事訴訟法第420 條
    第1 項第6 款聲請再審，顯有理由。
四、綜上，聲請人所稱上述各節，均屬實在，核與刑事訴訟法第
    420 條第1 項第6 款之規定相符，應認為有再審之理由。
五、應依刑事訴訟法第435 條第1 項，裁定如主文。
中    華    民    國    98    年    3     月    31    日
                  桃園簡易庭    法  官  江德民
以上正本證明與原本無異。
如不服本裁定，應於裁定送達後3日內向本院提出抗告狀。
                                書記官  林新裕
中    華    民    國    98    年    4     月    3     日


司法院資訊處製作；財團法人民間司法改革基金會備份。
